【裁判字號】    99,監宣,13
【裁判日期】    990607
【裁判案由】    監護宣告
【裁判全文】
臺灣臺東地方法院民事裁定              99年度監宣字第13號
聲  請  人  乙○○
相  對  人  甲○○
關  係  人  劉月娥
上列聲請人聲請對相對人為監護宣告事件，本院裁定如下：
    主    文
宣告甲○○（男，民國○○○年○○月○○日生，身分證統一編
號：Ｚ000000000號）為受監護宣告之人。
選定乙○○（男，民國○○○年○月○日生，身分證統一編號：
Ｚ000000000號）為受監護宣告之人之監護人。
指定劉月娥（女，民國○○○年○○月○○日生，身分證統一編
號：Ｚ000000000號）為會同開具財產清冊之人。
聲請程序費用新臺幣壹仟元由受監護宣告之人甲○○負擔。
    理    由
一、聲請意旨略以：相對人甲○○係聲請人之弟，於民國97年8
    月20日因腦萎縮、精神異常及失智等疾病，致不能為意思表
    示或受意思表示，為此依民事訴訟法第597條之規定，聲請
    准予宣告甲○○為受監護宣告之人，並選定聲請人為其監護
    人等語。
二、按對於因精神障礙或其他心智缺陷，致不能為意思表示或受
    意思表示，或不能辨識其意思表示之效果者，法院得因本人
    、配偶、四親等內之親屬、最近一年有同居事實之其他親屬
    、檢察官、主管機關或社會福利機構之聲請，為監護之宣告
    ，民法第14條第1項定有明文。經查：
（一）聲請人主張其為相對人甲○○之兄，而甲○○因上開疾病
      致不能為意思表示或受意思表示等情，業據其提出戶籍謄
      本、成功護理之家住民入住證明書1紙為證。
（二）本院於99年4月13日至相對人所在地之行政院衛生署臺東
      醫院成功分院，於鑑定人陳文慶醫師前詢問相對人之姓名
      、與聲請人之關係及現於何處等事項，相對人卻東張西望
      、一直笑、碎碎念，並回以：「吃飽了、娶妻了。」等答
      非所問之語，此有本院99年4月13日調查筆錄1份在卷可參
      。而本件經鑑定人鑑定結果認為：相對人於26歲酒後游泳
      ，導致發燒、意識昏迷、不省人事，雖至門諾醫院治療，
      惟其父不捨相對人住院，並未積極治療，嗣其父過世始安
      排相對人住院，先後於署東醫院及玉里榮民醫院接受治療
      ，現四肢稍呈攣縮，坐於輪椅，無法行走，於鑑定當日，
      意識雖清楚，惟對叫喚其姓名無適切反應，亦無眼神接觸
      ，且無法針對問題切題回答，經診斷為腦傷引起之器質性
      精神病，智能與認知功能明顯退化，自我照顧功能缺失，
      需他人協助，社會功能完全喪失，其心神狀態應為心神喪
      失，已達不能處理自己事務能力之程度等情，亦有行政院
      衛生署臺東醫院99年4月15日函所附之精神鑑定報告書1份
      在卷可稽。綜上以觀，本院認相對人因精神障礙或其他心
      智缺陷，已達致不能為意思表示或受意思表示之程度，揆
      諸首揭規定，本件聲請應予准許，爰對相對人為監護之宣
      告。
三、次按受監護宣告之人應置監護人。法院為監護之宣告時，應
    依職權就配偶、四親等內之親屬、最近一年有同居事實之其
    他親屬、主管機關、社會福利機構或其他適當之人選定一人
    或數人為監護人，並同時指定會同開具財產清冊之人。法院
    為前項選定及指定前，得命主管機關或社會福利機構進行訪
    視，提出調查報告及建議。監護之聲請人或利害關係人亦得
    提出相關資料或證據，供法院斟酌。法院選定監護人時，應
    依受監護宣告之人之最佳利益，優先考量受監護宣告之人之
    意見，審酌一切情狀，並注意下列事項：（一）受監護宣告
    之人之身心狀態與生活及財產狀況。（二）受監護宣告之人
    與其配偶、子女或其他共同生活之人間之情感狀況。（三）
    監護人之職業、經歷、意見及其與受監護宣告之人之利害關
    係。（四）法人為監護人時，其事業之種類與內容，法人及
    其代表人與受監護宣告之人之利害關係。民法第1110條、第
    1111條、第1111條之1分別定有明文。又按監護宣告之裁定
    ，應同時選定監護人及指定會同開具財產清冊之人，並附理
    由，民事訴訟法第604條第1項定有明文。經查：聲請人為相
    對人之兄，同意擔任監護人，此有聲請人所提出之聲請狀1
    份在卷可稽，而本件經本院函請臺東縣政府社會處進行訪視
    ，據覆略以：相對人因腦萎縮、精神失常致不能辨識意思表
    示之效果，始向法院聲請監護宣告，聲請人平時務農，其妻
    為臨時工，收入不穩定，無負債，現住於省道臺九線旁之2
    層樓建築物，環境整潔，聲請人表示受監護人目前無法行走
    ，亦無法辨識家人，兄弟姐妹均支持提起本件聲請，並由聲
    請人擔任受監護人之監護人。經評估，受監護人自發病後皆
    由聲請人照顧，每2個月即會至安養中心探視受監護人，聲
    請人其他兄弟姐妹皆同意由其監護受監護人，且聲請人有意
    願及能力照顧受監護人，由聲請人監護受監護人頗為適當等
    語，有臺東縣政府99年5月25日府社婦字第0993019535號函
    所附之訪視建議報告1份在卷可稽（卷第26-28頁）。本院參
    酌上情，認由聲請人任監護人，最能符合受監護宣告之人之
    最佳利益，爰選定聲請人乙○○為監護人；另聲請人之妻劉
    月娥係相對人之大嫂，且表明同意任會同開具財產清冊之人
    ，此有本院99年4月13日調查筆錄1份在卷可憑，爰併指定劉
    月娥為會同開具遺產清冊之人。
四、末按民法第1113條準用同法第1099條、第1109條之規定，監
    護開始時，監護人對於受監護人之財產，應依規定會同法院
    指定會同開具財產清冊之人，於二個月內開具財產清冊，並
    陳報法院；監護人於執行監護職務時，因故意或過失，致生
    損害於受監護人者，應負賠償之責。準此，監護人乙○○於
    本裁定確定後，應會同如主文第3項所示之受指定人劉月娥
    ，於二個月內開具財產清冊，並陳報法院，併此敘明。
五、依民事訴訟法第608條第1項，非訟事件法第24條第1項，裁
    定如主文。
中    華    民    國    99    年     6    月     7    日
                  家事法庭  法  官  范乃中
以上正本係照原本作成。
如不服本裁定關於選定監護人及指定會同開具財產清冊之人等部
分，應於送達後10日內向本院提出抗告狀，並繳納抗告費新臺幣
1,000元；其餘關於宣告監護之部分，不得抗告。
中    華    民    國    99    年     6    月     7    日
                            書記官  洪月甚

司法院資訊處製作；財團法人民間司法改革基金會備份。
